---
title: "Relação entre votos, receitas, despesas e bens de candidatos"
author: "Lucas Aragão"
output:
  html_document:
    df_print: paged
  html_notebook: default
  pdf_document: default
---

```{r setup, include=FALSE}
library(dplyr)
library(GGally)
library(ggplot2)
library(here)
library(readr)
library(modelr)
library(broom)


options(OutDec = ",")
```

```{r carrega dados, include=FALSE}
despesas <- here("dados", "despesas_candidatos_2014_PB.txt") %>%
  read_delim(";", locale = locale(encoding = "latin1", decimal_mark = ","))

receitas <- here("dados", "receitas_candidatos_2014_PB.txt") %>%
  read_delim(";", locale = locale(encoding = "latin1", decimal_mark = ","))

bens <- here("dados", "bem_candidato_2014_PB.csv") %>%
  read_delim(";", locale = locale(encoding = "latin1", decimal_mark = ","))

votacao <- here("dados", "votacao_candidato_munzona_2014_PB.txt") %>%
  read_delim(";", locale = locale(encoding = "latin1", decimal_mark = ","),
             col_names = c(
    "DT_GERACAO", "HH_GERACAO", "ANO_ELEICAO", "NUM_TURNO", "DESC_ELEICAO",
    "SIGLA_UF", "SIGLA_UE", "COD_MUNICIPIO", "NM_MUNICIPIO", "NR_ZONA",
    "COD_CARGO", "NR_CANDIDATO", "SQ_CANDIDATO", "NM_CANDIDATO",
    "NM_URNA_CANDIDATO", "DESC_CARGO", "COD_SIT_CAND_SUPERIOR",
    "DESC_SIT_CAND_SUPERIOR", "COD_SIT_CANDIDATO", "DESC_SIT_CANDIDATO",
    "COD_SID_CAND_TOT", "DESC_SIT_CAND_TOT", "NR_PARTIDO", "SIGLA_PARTIDO",
    "NM_PARTIDO", "SEQ_LEGENDA", "NM_COLIGACAO", "COMPOSICAO_LEGENDA",
    "TOTAL_VOTOS", "TRANSITO"
    ))
```


```{r agrega dados, include = FALSE}
total_despesas <- despesas %>%
  group_by(`Sequencial Candidato`) %>%
  summarise(`Total despesas` = sum(`Valor despesa`))

total_receitas <- receitas %>%
  group_by(`Sequencial Candidato`) %>%
  summarise(`Total receitas` = sum(`Valor receita`))

total_bens <- bens %>%
  group_by(`Sequencial Candidato` = SQ_CANDIDATO) %>%
  summarise(`Total bens` = sum(VR_BEM_CANDIDATO))

total_votos <- votacao %>%
  group_by(Cargo = DESC_CARGO,
           `Sigla Partido` = SIGLA_PARTIDO,
           `Sequencial Candidato` = SQ_CANDIDATO,
           `Numero candidato` = NR_CANDIDATO,
           `Nome candidato` = NM_CANDIDATO,
           Turno = NUM_TURNO) %>%
  summarise(Situacao = first(DESC_SIT_CAND_TOT),
            `Total votos` = sum(TOTAL_VOTOS, na.rm = TRUE))
  
dados_candidatos <- total_votos %>%
  left_join(total_despesas) %>%
  left_join(total_receitas) %>%
  left_join(total_bens) %>%
  ungroup()
```

## Olá bem vindo a mais uma analise, hoje iremos analizar os dados das ultimas eleições, com uma analise mais profundar e tentar prever algumas situações com o uso da estatisca para isso.

# Primeiro vamos filtrar os dados

```{r filtra dados}
# Filtre apenas o cargo que você está interessado em analisar. Exemplo:
dados_candidatos <- dados_candidatos %>%
  filter(Cargo == "DEPUTADO FEDERAL")

dados_candidatos
```


# Análise exploratória

Inicialmente, vamos levantar alguns dados para explorar melhor nossa base de dados.


#Mais votados e Menos Votados

Quem será que foi o deputado federal mais votado da Paraiba ? 

```{r}
dados_candidatos%>%
top_n(1, `Total votos`)
```


E o menos votados, tivemos algum deputador com o número de votos igual a 0 ? 
surpreendentemente ...
```{r}
dados_candidatos%>%
top_n(-1, `Total votos`)

```


#Mais despesas e menos despesas

Você sabe qual o deputado federal com mais despesas ? 
```{r}
dados_candidatos%>%
top_n(1, `Total despesas`)
```

E qual o deputado federal com menos despesas ? 
```{r}
dados_candidatos%>%
top_n(-1, `Total despesas`)

```

Sege abaixo um gráfico de depesas que os cadidatos declararam.
Podemos ver que a maioria dos candidatos declararam o valor de despesas abaixo de 500.000 R$
```{r}

ggplot(dados_candidatos, aes(`Total despesas`)) +
geom_histogram()

```


#Candidatos com mais e menos Bens declarados

Alguns candidatos e seus bens ...

Candidato com maior quantidade de bens declarados
```{r}
dados_candidatos %>%
  top_n(1, `Total bens`)

```

E o que menos declarou bens ...
```{r}
dados_candidatos %>%
  top_n(-1, `Total bens`)
```

Aqui abaixo você pode viazualizar um grafico do total de bens declarados pelos candidatos.

```{r}
ggplot(dados_candidatos, aes(x=`Total bens`)) +
geom_histogram()
```


Abaixo temos um grafico de violino, ele é caracterizado por representar a maior concentração de dados ...
  
```{r}
dados_candidatos%>%
    ggplot(aes(x=`Total bens`, y= `Total votos`)) +
  geom_violin() +
  geom_point(position = position_jitter(width = 0.1)) 
```


#Partidos 


Alguns dados dos partidos mais comuns na PB 


PT
```{r}
dados_candidatos %>%
  filter(`Sigla Partido` == "PT") 
```

PSBD
```{r}

dados_candidatos%>%
filter(`Sigla Partido` == "PSDB")

```

DEM
```{r}
dados_candidatos%>%
filter(`Sigla Partido` == "DEM")

```

PMDB
```{r}
dados_candidatos %>%
  filter(`Sigla Partido` == "PMDB")
```

PSOL
```{r}
dados_candidatos %>%
  filter(`Sigla Partido` == "PSOL")
```

# Análise das relações entre variáveis

Atraves da tecnica de Regreção vamos analisar algumas variaveis isoladas e como uma pode influenciar a outra. 

Primeiro vamos começar com uma regreção simples 


Esse gráfico abaixo representa a crescente dos totais de votos pela despesas dos candidatos.
```{r}
ggplot(dados_candidatos, aes(x = `Total votos`, y = `Total despesas`)) + 
  geom_point(alpha = 0.4) + geom_smooth(method = "lm", se = FALSE)
```

Esse grafico no permite dizer que, quanto menor as despesas, menor a quantidade de votos.


Vamos analisar agora o total de votos pelos total de bens dos cadidatos
```{r}
ggplot(dados_candidatos, aes(x = `Total votos`, y = `Total bens`)) + 
  geom_point(alpha = 0.4) + geom_smooth(method = "lm", se = FALSE)

```
Percebemos uma aglomeração, de dados abaixo de 50.000 mil votos, em cadidatos que declararam uma menor renda.
Mas será que quanto precisa gastar um cadidato para ser eleito ?


Abaixo temos o gráfico feito atraves do Total de Votos X Total de Receita 
```{r}
ggplot(dados_candidatos, aes(x = `Total votos`, y = `Total receitas`)) + 
  geom_point(alpha = 0.4) + geom_smooth(method = "lm", se = FALSE)
```



#Eleito, Ñ eleito, Suplente

Abaixo vemos um grafico de votação da Paraiba. 

```{r}
ggplot(dados_candidatos, aes(x= `Total votos`, y= `Situacao`))+
  geom_point(alpha=0.4) + geom_smooth(method = "lm", se=FALSE)
```
Podemos concluir que para um cadidato seja eleito o mesmo tem que ter em média mais de 50 mil votos. 
Porém se olharmos com atenção, vemos que o número de suplente chega próximo ao número de eleitos por média, isso acorre pelas legendas dos candidatos, onde as mesmas puxam um determinado candidato pelo número de votos.





#Regressão

Mas será que estamos analizado de maneira correta e se sim nossa analize está eficiente para o contextu atual.

Utilizando a tecnica de regressão, podemos ver uma crescente quando queremos analizar o Total de votos pelo total de despesas.
Para isso usamos o Modelo Linear responsavel por traçar uma reta (ou um semi reta) como forma de mostrar uma tendencia.
```{r}
modelo <- lm(`Total votos` ~ `Total despesas`, data = dados_candidatos)
  
  summary(modelo)
  confint(modelo)
  
  tidy(modelo, confint= TRUE)
  glance(modelo)
  
  dados_candidatos %>%
    add_predictions(model = modelo) %>%
    ggplot(mapping = aes(x = `Total despesas`, y= `Total votos`)) +
    geom_point(alpha = 0.5, size = .8) + 
    geom_line(aes(y = pred), colour = "blue")
  
```
Nessa analise com essas variaveis obtivemos um r² de 0,71, uma boa analise.







O mesmo foi usado para analisamos o total de votos atraves do total de receitas, e o resultado ... 

```{r}
modelo <- lm(`Total votos` ~ `Total receitas`, data = dados_candidatos)
  
  summary(modelo)
  confint(modelo)
  
  tidy(modelo, confint= TRUE)
  glance(modelo)
  
  dados_candidatos %>%
    add_predictions(model = modelo) %>%
    ggplot(mapping = aes(x = `Total receitas`, y= `Total votos`)) +
    geom_point(alpha = 0.5, size = .8) + 
    geom_line(aes(y = pred), colour = "blue")
  

```
Nessa analise com essas variaveis obtivemos um r² de 0,71, uma boa analise. 


```{r}
modelo <- lm(`Total votos` ~ `Total bens`, data = dados_candidatos)
  
  summary(modelo)
  confint(modelo)
  
  tidy(modelo, confint= TRUE)
  glance(modelo)
  
  dados_candidatos %>%
    add_predictions(model = modelo) %>%
    ggplot(mapping = aes(x = `Total bens`, y= `Total votos`)) +
    geom_point(alpha = 0.5, size = .8) + 
    geom_line(aes(y = pred), colour = "blue")
  
```

Nessa analise com essas variaveis obtivemos um r² de 0,27 






#Analise Deputados Federais em PE

```{r carrega dados2, include=FALSE}
despesas2 <- here("dados", "despesas_candidatos_2014_PE.txt") %>%
  read_delim(";", locale = locale(encoding = "latin1", decimal_mark = ","))

receitas2 <- here("dados", "receitas_candidatos_2014_PE.txt") %>%
  read_delim(";", locale = locale(encoding = "latin1", decimal_mark = ","))

bens2 <- here("dados", "bem_candidato_2014_PE.csv") %>%
  read_delim(";", locale = locale(encoding = "latin1", decimal_mark = ","))

votacao2 <- here("dados", "votacao_candidato_munzona_2014_PE.txt") %>%
  read_delim(";", locale = locale(encoding = "latin1", decimal_mark = ","),
             col_names = c(
    "DT_GERACAO", "HH_GERACAO", "ANO_ELEICAO", "NUM_TURNO", "DESC_ELEICAO",
    "SIGLA_UF", "SIGLA_UE", "COD_MUNICIPIO", "NM_MUNICIPIO", "NR_ZONA",
    "COD_CARGO", "NR_CANDIDATO", "SQ_CANDIDATO", "NM_CANDIDATO",
    "NM_URNA_CANDIDATO", "DESC_CARGO", "COD_SIT_CAND_SUPERIOR",
    "DESC_SIT_CAND_SUPERIOR", "COD_SIT_CANDIDATO", "DESC_SIT_CANDIDATO",
    "COD_SID_CAND_TOT", "DESC_SIT_CAND_TOT", "NR_PARTIDO", "SIGLA_PARTIDO",
    "NM_PARTIDO", "SEQ_LEGENDA", "NM_COLIGACAO", "COMPOSICAO_LEGENDA",
    "TOTAL_VOTOS", "TRANSITO"
    ))
```


```{r agrega dados2, include = FALSE}
total_despesas2 <- despesas2 %>%
  group_by(`Sequencial Candidato`) %>%
  summarise(`Total despesas` = sum(`Valor despesa`))

total_receitas2 <- receitas2 %>%
  group_by(`Sequencial Candidato`) %>%
  summarise(`Total receitas` = sum(`Valor receita`))

total_bens2 <- bens2 %>%
  group_by(`Sequencial Candidato` = SQ_CANDIDATO) %>%
  summarise(`Total bens` = sum(VR_BEM_CANDIDATO))

total_votos2 <- votacao2 %>%
  group_by(Cargo = DESC_CARGO,
           `Sigla Partido` = SIGLA_PARTIDO,
           `Sequencial Candidato` = SQ_CANDIDATO,
           `Numero candidato` = NR_CANDIDATO,
           `Nome candidato` = NM_CANDIDATO,
           Turno = NUM_TURNO) %>%
  summarise(Situacao = first(DESC_SIT_CAND_TOT),
            `Total votos` = sum(TOTAL_VOTOS, na.rm = TRUE))
  
dados_candidatos2 <- total_votos2 %>%
  left_join(total_despesas) %>%
  left_join(total_receitas) %>%
  left_join(total_bens) %>%
  ungroup()
```


```{r filtra dados2}
# Filtre apenas o cargo que você está interessado em analisar. Exemplo:
dados_candidatos2 <- dados_candidatos2 %>%
  filter(Cargo == "DEPUTADO FEDERAL")

dados_candidatos2
```

#Analise Exploratoria PE

Vamos fazer algumas analises exploratorias ...


Deputado federal mais votado
```{r}
dados_candidatos2%>%
  top_n(1, `Total votos`)
```


Deputados federal menos votado

```{r}
dados_candidatos2%>%
  top_n(-1, `Total votos`)
```


Deputado com maior numero de despesa ...
```{r}
dados_candidatos2 %>%
  top_n(1, `Total bens`)
```


Deputado com o menor número de despesas ...
```{r}
dados_candidatos2 %>%
  top_n(-1, `Total despesas`)
```


# Exemplos de perguntas a responder:

- Quanto um candidato deve gastar no mínimo (despesa) para ter mais chance de ser eleito?
- Quanto um candidato deve arrecadar no mínimo (receita) para ter mais chance de ser eleito?
- Quanto de bens um candidato deve ter no mínimo para ter mais chance de ser eleito?
- Existe alguma combinação de variáveis que explica bem a quantidade de dados que um candidato recebe?
- Considere um candidato fictício que recebeu 100 mil reais de receita na campanha. Qual a previsão de votos que ele deve receber? É provável que ele seja eleito?
- Considere um candidato fictício que gastou 100 mil reais de despesa na campanha e possui 1 milhão de reais em bens. Qual a previsão de votos que ele deve receber? É provável que ele seja eleito?
